臺灣高等法院高雄分院刑事判決　　　　　九十一年度上更(二)字第二四二號
　　上　訴　人
　　即　被　告　甲○○
　　指定辯護人　本院公設辯護人　李　佩　娟
　　上　訴　人
　　即　被　告　乙○○
　　右一上訴人
　　選任辯護人　薛西全
　　　　　　　　利美利
右上訴人等因違反毒品危害防制條例案件，不服臺灣屏東地方法院八十九年度訴字第
四０六號中華民國八十九年十二月二十八日第一審判決（起訴案號：臺灣屏東地方法
院檢察署八十九年度偵字第三三００、三三０一、三三一七、三五三一、三七八六號
），提起上訴，判決後，經最高法院第二次發回更審，本院判決如左：
      主      文
原判決關於甲○○部分撤銷。
甲○○未經許可，持有手槍，處有期徒刑肆年，併科罰金新台幣貳拾萬元，罰金如易
服勞役，以罰金總額與陸個月之日數比例折算，扣案之制式手槍貳枝（含彈匣個、
槍枝管制編號0000000000、0000000000）及制式子彈拾玖顆均
沒收；又共同連續製造第二級毒品，處無期徒刑，褫奪公權終身，扣案如附表編號一
至四、八至廿八所示之物均沒收銷燬之，編號五所示之物均沒收，販賣第二級毒品所
得新台幣伍拾萬元（含附表編號七扣押之現金新台幣萬陸仟元）沒收之，如全部或
一部不能沒收時，以其財產抵償之；應執行無期徒刑，併科罰金新台幣貳拾萬元，罰
金如易服勞役，以罰金總額與陸個月之日數比例折算，褫奪公權終身，扣案之制式手
槍貳枝（含彈匣個、槍枝管制編號0000000000、0000000000
）及制式子彈拾玖顆，均沒收，扣案如附表編號一至四、八至廿八所示之物均沒收銷
燬之，編號五所示之物均沒收，販賣第二級毒品所得新台幣伍拾萬元（含附表編號七
扣押之現金新台幣萬陸仟元）沒收之，如全部或一部不能沒收時，以其財產抵償之
。
其他上訴駁回。
      事      實
一、甲○○有妨害自由及多次賭博前科，均經判處有期徒刑執行完畢（不構成累犯）
    ，仍不思悔改，明知未經中央主管機關許可，不得持有具殺傷力之手槍、子彈，
    猶於八十九年一月二十六日（農曆春節前十日）左右，在高雄市前鎮區前鎮橋附
    近，以新台幣（下同）五十萬元之代價，向一綽號「阿源」之不詳姓名男子，購
    得均具殺傷力之制式九○手槍二支（含彈匣三個、槍枝管制編號0000000
    000、0000000000）及制式子彈二十八顆，以為防身之用，旋即將
    之藏置於其高雄市○○區○○街二十七號十六樓之三住處，後因恐遭警方查獲，
    再將之移置於同址樓頂自來水總開關旁之加壓馬達蓋內（起訴書誤載為抽風管旁
    之抽水馬達內）。嗣甲○○於八十九年五月二十九日因毒品案件（如後述）為警
    調專案小組查獲，乃於翌（三十）日十七時三十分許，在高雄市政府警察局刑事
    警察大隊偵訊時，於警方未發覺其持有上開槍彈，向警方自首其持有上開槍彈，
    並接受裁判。而於同年月三十一日上午十一時三十分許，帶警至上址樓頂自來水
    總開關旁之加壓馬達蓋內起獲，扣得上述制式手槍二支（含彈匣三個）、制式子
    彈二十八顆（送鑑試射九顆，剩餘十九顆）。
二、甲○○與綽號「牛奶」、「楊董」、「益仔」、「阿吉」等不詳姓名成年男子，
    基於共同製造第二級毒品安非他命販賣牟利之概括犯意聯絡，共組安非他命製造
、販賣集團，約定原料由「益仔」負責煉製安非他命，成品以每公斤二十萬元之
    價格販售，依販售價格扣除成本後之二成分配與甲○○以為報酬。甲○○等人為
    製造安非他命，經「楊董」及「牛奶」購得鹽酸麻黃素六百公斤，其中之三百公
    斤由「牛奶」取走，另三百公斤則由「楊董」命「阿吉」者，於八十九年四月初
    某日，在高雄縣仁武鄉○○○路旁，將之交與甲○○保管。甲○○將之置放於其
    車牌ＶＡ─二六六七號小客車內，而該車平日停置於其高雄市○○街二十七號十
    六樓之三住處之地下停車場內，約一週後，「楊董」復命「阿吉」自甲○○處取
    走該鹽酸麻黃素一百八十公斤，運至某不詳處所煉製安非他命，剩餘之鹽酸麻黃
    素一百二十公斤，甲○○將之移置於其高雄市○○街九一號十四樓之二租賃處。
    嗣經「牛奶」之告知，於八十九年五月二十二日，甲○○收受「益仔」所交付之
    安非他命成品五千二百七十公克（五‧二七公斤）後，將之藏放於上開清華街九
    一號十四樓之二租賃處，伺機販賣與蔡淑專（另案審結）。甲○○乃於同年五月
    廿四日上午十時許，取出其中之五公斤安非他命，裝置於皮製公文手提袋內，旋
    即返回上開清華街二十七號十六樓之三住處，夥同知情而具運輸毒品安非他命之
    犯意聯絡及幫助販賣犯意之其弟乙○○（於八十二年間，因違反醫師法，經臺灣
    高雄地方法院判處有期徒刑一年二月，又經本院駁回上訴確定，於八十五年一月
    十五日執行完畢），二人先開車至中山高速公路高雄市○○路○○道附近，由乙
    ○○攜帶該五公斤安非他命，搭乘尊龍遊覽車，甲○○則逕自駕駛車牌Ｓ三－五
    七七五號小客車分別北上，再於彰化交流道處會合，共乘甲○○駕駛之小客車至
    彰化市○○○路一六一巷三三號蔡淑專住處，而共同運輸該五公斤安非他命至蔡
    淑專住處，再由甲○○帶該五公斤安非他命上三樓，以一百萬元之價格販賣與
    蔡淑專，蔡淑專因現款不足，先給付五十萬元，約定尾款待轉售得款後補足。交
    易完畢，甲○○款偕乙○○返回高雄，當晚，甲○○即在高雄區某咖啡店，將
    上開五十萬元中之四十五萬元交與「益仔」，剩餘之五萬元則留作此次販賣之酬
    勞。嗣該集團為轉移煉製安非他命之處所，由「牛奶」提供「饒玉梅」之身分證
    ，交由甲○○於八十九年五月二十七日，經由不知情之力霸房屋公司七賢加盟店
    人員周玉樹仲介向張簡淑如承租高雄縣鳳山市○○路四五六號十四樓之房屋。翌
    （二十八）日，甲○○與「益仔」在澄清湖門口見面，二人共同將煉製安非他命
    所需之物品搬運入內，而又承上開犯意，連續再煉製安非他命。同年五月二十九
    日十九時二十五分許，甲○○自清華街九一號十四樓之二租賃處，取出上述所留
    二百七十公克中之一百五十公克安非他命為樣品，擬與綽號「阿文」之不詳姓名
    者洽談毒品交易事宜，甫出大門即為埋伏之專案小組警調人員逮捕，並自其身上
    起出該一百五十公克安非他命，隨即帶同甲○○至上址租賃處逕行搜索，在其內
    查扣安非他命一百二十公克（起訴書誤載為二百七十公克）、鹽酸麻黃素六十包
    （共重一百二十公斤）、磅秤一台、電話簿一冊及前揭販毒所得之餘款三萬六千
    元（詳如附表編號二、四、五、六、七所示，起訴書所載行動電話二支，獲案之
    初即發還甲○○，未扣押），同時逕行搜索甲○○身體，自其身上起出上載「四
    五六號十四樓」文字之力霸房屋七賢加盟店紙條一張、鑰匙一串及「饒玉梅」身
    分證一枚（未扣押），因既經查獲原料及安非他命成品，經專案小組人員質問製
    造處所何在，甲○○始於當日廿二時十分，帶同專案小組警調人員前往高雄縣鳳
    山市○○路四五六號十四樓租賃處，以上開鑰匙中之一把開門，由警調人員入內
    逕行搜索，並扣得如附表編號三、八至廿八所示之安非他命、供煉製安非他命所
    用之物。嗣經甲○○之供述，循線在高雄市○○街廿七號十六樓之三住處逮捕乙
    ○○。
三、案由法務部調查局高雄市調查處及高雄市政府警察局移送臺灣高雄地方法院檢察
    署檢察官偵查起訴。
      理      由
一、訊據上訴人即被告甲○○、乙○○均否認有前開犯行，被告甲○○辯稱：扣案之
    手槍及子彈，非伊所有，是警察帶伊去拿的，伊並無購買槍彈防身，起獲之槍彈
    係用紙袋包裝，藏放在抽水馬達蓋內，然馬達運轉會發熱，引燃紙袋，伊不可能
    將槍彈藏在該處，至在伊身上及在清華街租賃處所查獲之安非他命、鹽酸麻黃素
    ，伊僅受「楊董」、「益仔」之託代為保管而已，伊並未帶五公斤之安非他命到
    彰化販賣給蔡淑專，警調人員說伊弟乙○○當天前往彰化，所攜帶手提袋內是安
    非他命，根本無任何證據，而現款三萬六千元，是伊母拿給伊要給女兒繳註冊費
    的，不是販毒所得，伊幫「牛奶」租用鳳山市○○路四五六號十四樓房子，不知
    裡面有製造安非他命之物，伊不會製造安非他命，且伊被捕三小時後，警調人員
    才帶伊到鳳山市○○路搜索，當時裡面的器具仍有餘溫，顯然製造者另有其人，
    伊在警調訊問所供，均係受刑求，且超過法定廿四小時之時限，不能作為證據，
    果如未受刑求，伊怎會帶警調人員前往鳳山市○○路查獲那些東西，又高雄縣、
    市○○○○路，足見伊在調查處所供並非實在云云。被告乙○○則辯稱：伊被逮
    捕當日，警調人員在伊家搜索近二小時，未搜到伊涉及本案之證據，伊以手提袋
    帶水果去彰化，本來打算找以前當兵的朋友，因未聯絡上，所以打電話給正巧亦
    在中部的二哥甲○○，要搭其便車回家，順道跟甲○○去蔡淑專那邊，伊僅在二
    樓會客室等候，未上三樓，伊未見到蔡淑專，伊雖認識蔡淑專，然蔡淑專人稱「
    火雞」，未有人叫她「火雞母」的，檢察官僅因伊說不認識「火雞母」，認定伊
    知情而牽扯販毒，顯然謬誤，警調人員說伊去彰化當天，手提袋內是安非他命，
    無任何證據，如果是安非他命，跟監之人員為何未加以查緝，又假如甲○○有賣
    五公斤安非他命給蔡淑專，為何遲至六月十二日才去抓蔡淑專，而且查獲蔡淑專
    持有之安非他命僅四點四公克，與五公斤之數量差距太大，伊二哥甲○○說其有
    受刑求，如非受刑求，怎會指稱伊牽涉本案，伊經營正常事業，返台後忙於各項
    事宜，根本無暇牽扯毒品案件云云。
二、惟查：
甲、違反槍砲彈藥刀械管制條例部分：
    (一)被告甲○○於右揭時地，向綽號「阿源」之男子，購得制式九○手槍二支（
        含彈匣三個）及制式子彈二十八顆，藏置於高雄市○○區○○街二七號十六
        樓之三住處樓頂之事實，業據被告甲○○於八十九年五月三十日十七時三十
        分，在高雄市政府警察局刑警大隊應訊時，主動供述購買二把制式槍械防身
        ，供稱：「我係於八十九年農曆過年前十天左右，在高雄前鎮前鎮橋附近，
        向一名綽號『阿源』之男子以五十萬元之價格購買二把制式手槍，而該『阿
        源』並附帶子彈給我．．．該槍彈我將之藏放於我住處（三民區○○街二十
        七號）的樓頂上。」等語明確；又當日二十一時二十五分解送至臺灣屏東地
        方法院檢察署，經檢察官訊問，被告甲○○表明要請律師到場才願意回答，
        檢察官乃俟被告甲○○選任辯護人林伯祥律師到庭，且被告甲○○表明願接
        受訊問之情況下，供述：「（今年農曆過年前十天有購買二支手槍及子彈？
        ）有。」、「（尚有意見？）沒有。」等語屬實，隨即聲請經原審裁定將被
    告甲○○羈押。翌日（三十一日）上午十時二十五分，被告甲○○經警方借
        提追查槍彈，於警訊時供稱：「是該『阿源』於八十九年農曆過年前十天，
        在高雄市前鎮區前鎮橋附近，拿給我要我放好，他會再找我，但後來均沒有
        音訊。」、「現藏放於我住處的樓頂電梯間通風口」等語，並表明願配合並
        帶同警方前往查緝該批槍彈；當日上午十一時三十分，被告甲○○帶同警方
        前至高雄市○○區○○街二七號十六樓之三住處，在樓頂自來水總開關旁之
        加壓馬達蓋內起出本件槍彈；當日中午十二時五十五分，被告甲○○於警訊
        時坦承上開查獲槍彈之經過，並供稱：「因該『阿源』託我代為保管時，我
        將之藏放家中（高雄市○○區○○街二七號十六樓之三），後來怕被警方查
        獲，故於二、三天前（於警方查獲我持有安非他命之日），將該批槍彈藏放
        於頂樓抽風管旁抽水馬達蓋內。」、「（為何你先前供稱係向『阿源』購買
        的，為何現供稱係該『阿源』請求你代為保管的？）本來不想連累朋友，但
        後來我心想不用替他擔此條罪責，所以向警方實話實說。」等語；當日十六
        時十分，被告甲○○經解送回檢察官訊問時供稱：「（今日發交予高市刑大
        四分隊借提有發生何事？）沒有。」、「（今天上午十一點半，警方帶你到
        你住處電梯抽風管旁押水馬達蓋內查扣二支制式手槍等物？）是，東西不是
        我的，槍彈是『阿源』之男子在今年農曆過年在前鎮橋附近交給我代為保管
        ，原放在我衣櫥裡面，後來覺得不安全，才把槍彈放在屋外。」、「（警方
        有無栽贓？）無。」、「（補充？）槍彈確實是別人寄放在我這邊的。」等
        語；同年六月八日，被告甲○○復於檢察官偵訊時供稱：「槍枝、子彈不是
        我的，是綽號『阿源』拿來叫我保管。」；同年六月二十七日，被告甲○○
        於選任辯護人顏宏斌律師到場之情況下，供稱：「槍彈是我協助警方查到（
        閱鑑定書後）。」等語（俱見警卷，八十九年度偵字第三三○○號卷第二七
        頁及一○一頁背面，八十九年度偵字第三三一七號卷第五頁背面、第六頁及
        第九頁）。八十九年七月二十七日，檢察官提起公訴送審，被告甲○○於原
        審審理時供稱：「槍枝的部分是綽號『阿源』將槍枝放在查獲處，我知道，
        告訴警方起出的。」、「『阿源』說要將槍枝寄放在我處，我不在，他就將
        槍枝放在我家樓上，我當時不知道是何物。」、「寄槍枝的部分我真的不知
        道，因為我住的地方是大樓，任何人都可出入。」等語，並謂借提出去均無
        非法取供之情事（見原審卷第二四頁背面、第二五頁背面及第二六頁）。查
        被告甲○○就持有上開槍彈，並會同警方起出之事實，歷經警訊、偵查及原
        審初訊時均供認不諱，其後，被告甲○○始以係遭警方刑求並栽贓，要其找
        二把槍出來交待云云置辯，自難採信。
    (二)又扣案之槍彈經送內政部警政署刑事警察局以性能檢驗法、試射法、顯微鏡
        比對法及電解腐蝕法鑑驗結果「（一）送鑑九○手槍二枝(1)一枝﹙含彈匣一
        個，槍枝管制編號0000000000﹚，認係美國 SMITH&WESSON廠910
        型口徑9mm之制式半自動手槍，槍號為"TDN9011"；槍管內具五條右旋之來復
        線，機械性能良好，可擊發子彈，認具殺傷力。(2)一枝﹙含彈匣二個，槍枝
        管制編號0000000000﹚，認係捷克CZ廠100型口徑9mm之制式半自
        動手槍，送鑑時槍號遭磨滅，經以電解腐蝕法重現結果，研判槍號為"A5220
        " ，槍管內具六條右旋之來復線，機械性能良好，可擊發子彈，認具殺傷力
        。（二）送鑑子彈二十八顆﹙試射九顆﹚，認均係制式口徑 9mm子彈﹙彈底
        標記三顆為"-PMC-9MM"，二十五顆為"ACP 9mm LUGER 97"），認均具殺傷力
        」，有該局八十九年六月九日刑鑑字第六九○五五號鑑驗通知書一紙可稽，
        其屬槍砲彈藥刀械管制條例列管之手槍及子彈至明。
    (三)被告甲○○雖就其持有槍彈之緣由反覆不定，或稱購買，或稱受寄，或稱「
        阿源」所藏置，或稱不知何人所置放，甚以警察栽贓置辯云云；然被告甲○
        ○於自首時供述購槍之目的在防身，對於購槍時間、地點、價格、數量均具
        體明確，嗣隨案件進行，時間之經過而翻異，初和盤托出，此後益發有避重
        就輕之趨勢，終至全盤否認，衡諸常情，被告甲○○自首之初，較少權衡利
        害得失或受他人之干預，且供述購買槍彈情節具體明確，較之事後翻異之詞
        為可信。
    (四)又被告甲○○購得上開手槍、子彈先將之藏置在高雄市○○區○○街二七號
        十六樓之三住處，後因恐遭警方查獲，再將之移置於同址樓頂抽水馬達蓋內
        ，此據被告甲○○於警訊供明在卷，嗣經本院前審會同警方至現場勘驗，被
        告甲○○住處係十六層大樓，所稱頂樓抽水馬達蓋內藏置槍彈位置，實為自
        來水總開關旁之加壓馬達蓋內，該馬達蓋內空間足以放置該批槍彈，亦經本
        院前審勘驗屬實，並有勘驗筆錄、照片、簡圖在卷可按（上訴卷第一八七頁
        、第一九五頁）。而加壓馬達僅在水壓不足才啟動，且該槍彈查獲時絨布包
        裹，此經證人即查獲警員陳志雄證述無誤，亦足以隔絕馬達啟動發熱，不致
        發生爆炸。是被告所辯馬達蓋內不足藏放二支手槍及馬達會發熱，槍彈會爆
        炸，或馬達發動槍彈即會掉下，不可能藏置槍彈云云，尚非真實可採。
乙、違反毒品危害防制條例部分：
    (一)被告甲○○對於前開與綽號「牛奶」、「楊董」、「益仔」、「阿吉」等人
        ，共組安非他命製造、販賣集團，如何約定日後製成安非他命之利益分配；
        如何保管藏置鹽酸麻黃素，並如何夥同被告乙○○分道運送五公斤安非他命
        至彰化，以一百萬元之價格販賣予蔡淑專，先得款五十萬元，將其中之四十
        五萬元交予「益仔」，賸餘五萬元留作報酬，亦即事後所查扣三萬六千元之
        由來；及如何由「牛奶」提供「饒玉梅」身分證，承租高雄縣鳳山市○○路
        四五六號十四樓之房屋，並與「益仔」將煉製安非他命之器具搬入鳳山文衡
        路之處所等事實，業據被告甲○○於警調專案小組訊問時直承不諱，嗣解送
        臺灣屏東地方法院檢察署，其要求並待選任辯護人到場後，經檢察官訊問亦
        供稱：「是我帶專案小組去的﹙指鳳山市○○路四五六號十四樓﹚。」、「
        （此次走私鹽酸麻黃素是否為六百公斤？）是。」、「（其中三百公斤安毒
        原料，是否綽號『牛奶』拿走？）是，另外三百公斤安毒原料是綽號『楊董
        』打電話叫綽號『阿吉』在仁武南二高附近交予我，我把它帶去我家清華街
        九一號十四樓之二租居處，另未查獲一百八十公斤鹽酸麻黃素，『楊董』又
        叫『阿吉』來拿走。」、「（在八十九年五月二十四日有與乙○○帶五公斤
        安非他命出售他人？）是，但是我自己帶去彰化，我自己開車載去，乙○○
        坐尊龍野雞車到彰化，他再打電話給我，我再去載他去找一位朋友，『牛奶
        』交待叫我拿五公斤安非他命予這位朋友。」等語（見八十九年偵字第三三
        ○○號卷第二六頁至第二七頁）（被告甲○○此處所謂我自己帶去彰化，係
        迴護胞弟，詳後述），隨後經檢察官聲請羈押，於原審訊問時供稱：「（鹽
        酸麻黃素）三百公斤，我放在後行李廂及後座。」、「過幾天『楊董』打電
        話來說『阿吉』會來拿一百八十公斤，沒多久『阿吉』也真的來搬走。」、
        「（八十九年五月二十二日﹙按為二十四日之誤﹚去彰化何事？）是綽號『
        牛奶』來電話說『益仔』有五公斤安非他命要交給綽號『雞母』之人，『雞
        母』住彰化交流道下旁之一棟透天式之房屋。」、「（叫你去交貨有何代價
        ？）『雞母』叫我轉交『益仔』五十萬元，我就先借五萬元。」、「（為何
        乙○○在彰化？）他坐遊覽車上彰化，我有跟他講我也會到彰化，我們會合
        後，我們去找『雞母』，我有告訴山霖我是要去交安非他命給『雞母』，之
        後才回家。」等語無訛（見原審八十九年度聲羈字第七九號卷）。且被告甲
        ○○遭埋伏之專案小組警調人員逮捕，並自其身上起出該安非他命一百五十
        公克，並在其高雄市○○街九一號十四樓之二租賃處查扣安非他命一百二十
        公克、鹽酸麻黃素六十包共重約一百二十公斤、磅秤一台、電話簿一冊及販
        毒所得之賸餘現款三萬六千元（詳如附表編號二、四、五至七所示），及在
        其承租高雄縣鳳山市○○路四五六號十四樓處，扣得如附表編號三、八至廿
        八所示之物可資佐證。而本件扣案如附表所示之物品，經法務部調查局檢驗
        結果，詳如該附表所載，又經檢視鳳山市○○路四五六號十四樓處查獲之黑
        水、加熱裝置、低溫冰箱、過濾裝置等，均係製作甲基安非他命後段過程中
        ，所需之必要器材設備，故本案係一中型之後段製造甲基安非他命工廠，均
        有該局八十九年六月十七日（八九）陸（一）字第八九一三○○六八號檢驗
        通知書一紙可稽。此外，並有查獲證物啟封紀錄二份、初步鑑驗報告單、查
        獲照片三十張、扣押物清單四份、製造安非他命第三階段工廠現場配置圖、
        蒐證清冊之照片二十三張附卷足佐。
    (二)雖被告甲○○嗣於檢察官偵訊時改稱：「（八十九年五月二十四日有帶五公
        斤安非他命去彰化？）我不知道那是安非他命，是『牛奶』包好叫我拿過去
        。」云云（見八十九年偵字第三三○○號卷第四二頁背面及第五二頁背面）
        。於原審及本院前審並辯稱在清華街租賃處有遭刑求，嗣後並一概否認製造
        及販賣安非他命之犯行。惟被告甲○○就違反毒品危害防制條例之犯行，歷
        經警、偵程序，未有隻字片語提及遭警、調人員刑求之情事，且被告甲○○
        於偵查中之自白，係於要求並俟選任辯護人到場之情況下所坦承者，則被告
        甲○○顯詳知自身之權益，亦當知自白犯行之不利益，乃其於無顯著誘因之
        情況下，竟直承不諱，倘非事實，殆不致如此。且被告甲○○於警訊及高雄
        市調查處之調查筆錄，係出於被告甲○○自由意識，並無刑求非法取供等情
        事，亦經證人即承辦警調人員陳志雄、劉建軍、邱耀輝分別於本院前審證述
        明確。至被告甲○○辯稱之其在清華街租賃處，為警調人員逮捕之時，遭以
        膠帶矇眼灌水刑求，有員警謝總銘看見，並要求刑求之人將其膠帶撕下一節
        ，此經證人謝總銘於原審到庭結證並無此事，除此而外，被告甲○○無能舉
        出任何證據方法供本院調查審認，所辯自難採信。又被告甲○○遭逮捕時，
        自其身上起獲安非他命一百五十公克、載有「四五六號十四樓」之力霸房屋
        七賢加盟店紙條一張、鑰匙一串及「饒玉梅」身分證一枚，而清華街九一號
        十四樓之二該址早為專案小組警調人員監視，隨即上樓逕行搜索，查獲煉製
        安非他命之原料鹽酸麻黃素一百二十公斤及安非他命成品一百二十公克，獨
        缺中間製成之工廠，遂加追查質問上開「四五六號十四樓」何作用？初時，
        被告甲○○閉口不提，經警調人員曉以縱使不講，透過紙條上資料及「饒玉
        梅」身分證加以清查，再以鑰匙遂一試開，終能得知等情，被告甲○○始供
        述上開身分證之由來及作用，並帶同警調人員前往鳳山市○○路四五六號十
        四樓處查緝，供承其協助「益仔」將器具設備搬入該址之事實，上開情事，
        均經證人即專案小組調查員劉建軍於原審及本院前審證述綦詳。本件破獲安
        非他命製造工廠，乃直接據被告甲○○之供述，而其之所以吐實，係因警調
        人員據查獲事證推衍結果之曉諭，偵辦過程與事理無違，難信警調人員有刑
        求逼供之情事。況倘如被告甲○○所稱伊幫「牛奶」租屋，不知其何用云云
        ，並具狀稱「誰知道一進去（指鳳山市○○路處所）有這麼多的工具和東西
        ，當時我也嚇呆了」，表示其驚訝異常，則其遭警調人員逮捕當時，諒不知
        該址為安非他命製造工廠，其明白供出該址，當無不利之處，則理應不待曉
        諭即予指明為是，而警調人員亦顯無非法取供之必要，而被告甲○○初則刻
        意隱瞞，俟調查人員曉諭後，始帶同警調人員前往，足見情虛，其知該址作
        為製造安非他命之用無疑。再者，被告甲○○初於解送檢察官訊問時，要求
        律師並待其到庭之情況下，就遭警調人員刑求或警調偵查過程有任何瑕疵等
        情，未置一詞，於隨後原審為是否羈押裁定之訊問時亦同，甚而均自白犯行
        ，殊難信警調人員於偵辦過程中，有侵害其權利之情事。況且被告警調訊問
        過程全程錄影，唯見被告甲○○神色自然，未有絲毫痛苦或不適之表情一節
        ，亦經原審勘驗訊問錄影帶無誤，製有勘驗筆錄附卷可佐，在在顯示被告甲
        ○○所辯刑求云云，要屬諉罪之詞，無可採信。
    (三)被告甲○○於本件安非他命製造暨販賣集團中之地位角色及利益分受等事實
        ，業據其於警調訊問時供述明確，雖其同時亦稱：伊不清楚是何人用鹽酸麻
        黃素及鳳山文衡路之設備來製造安非他命云云，另謂：伊不會製造安非他命
        云云，然佐以其特覓地點藏置保管鉅量之鹽酸麻黃素，嗣復承租鳳山文衡路
        之房屋，充為煉製安非他命之處所，並將相關煉製器具搬運入內，顯見其明
        知製造安非他命之情事。而製造安非他命之行為，乃法所厲禁並嚴加查緝者
，不論首從者，無不極盡隱蔽之能事，以免曝露行藏，且本件鳳山文衡路之
        處所，其內安非他命成品、半成品，數量非微，市價不菲，被告甲○○管領
        執有該址鑰匙，顯係該集團之重要核心成員。而被告甲○○與「楊董」於八
        十九年三月中旬以電話聯絡，謀議保管鹽酸麻黃素，「楊董」承諾日後製成
        安非他命成品，依販售價扣除成本後之二成以為報酬，業據其供承無訛，之
        後其均與集團成員聯繫密切，並為種種作為之實施，胥如前述，顯見被告甲
        ○○就本件安非他命之製造有事前謀議及事後分贓之事實，是雖無證據證明
        其本身具備安非他命煉製之技術，且警調人員逕行搜索鳳山文衡路處所，其
        時器物尚有餘溫，容足疑被告甲○○遭逮捕當時，該址有人活動，是被告甲
        ○○乃基於自己犯罪之意思（製造）為上開行為，灼然甚明，無解正犯之罪
        責，其為製造安非他命之正犯，應就其他共犯之全部行為同負責任，迨無疑
        義。
    (四)雖被告甲○○於高雄市調查處供稱：「高雄縣鳳山市○○路四五六號十四樓
        係我於八十九年五月二十七日以「牛奶」提供給我來路不明之「饒玉梅」（
        統號：Ｚ000000000）身分證，用來承租的。」（八十九年度偵字
        第三三○○號卷第七頁）。惟查，證人饒玉梅於本院前審證稱：伊不認識「
        牛奶」、林明祥或甲○○、乙○○等人，伊於八十九年五月間在監服刑，身
        分證姓名是「黃饒玉梅」，身分證由監獄保管，並未遺失或借予他人承租房
        屋等語明確（見本院上訴卷九十年九月十日筆錄）；而饒玉梅於八十八年四
        月一日起，至八十九年七月二十五日止，確在臺灣高雄女子監獄服刑，其身
        分證並由監獄保管，有本院法務部在監在押資料表及臺灣高雄女子監獄物品
        保管分戶卡、物品保管系統表各一份附卷可稽，又證人饒玉梅於八十六年九
        月七日與黃傳章結婚，並約定冠夫姓，至九十年六月二十一日與黃傳章離婚
        撤冠姓，且證人饒玉梅於八十九年間並無申報身分證遺失補發記錄，亦有本
        院個人資料查詢表、高雄市苓雅區戶政事務所九十年八月二十九日高市苓戶
        字第四一九五號函在卷可查，是被告甲○○所稱「牛奶」提供給我來路不明
        之「饒玉梅」（統號：Ｚ000000000）身分證，用來承租房屋，顯
        有疑義。難認「牛奶」所提供「饒玉梅」身分證、係統一編號Ｚ00000
        0000號之饒玉梅。
    (五)被告甲○○於八十九年五月二十四日攜帶五公斤安非他命，交由知情之其弟
        乙○○搭乘尊龍遊覽車，甲○○則逕自駕駛小客車分別北上，二人再於彰化
        交流道處會合，共乘甲○○所駕駛小客車前往蔡淑專住處，由甲○○將該五
        公斤安非他命以一百萬元之價格販賣予蔡淑專，因蔡淑專現款不足，先給付
        五十萬元，再攜款偕乙○○返回高雄，將其中之四十五萬元交予「益仔」，
        賸餘之五萬元則留作此次販毒酬勞等情，此據被告甲○○於警訊時坦承不諱
        ，且關於被告甲○○於八十九年五月二十四日之行程，自其高雄市○○街住
        處出門前往鄰近同街租賃處，復折返住處，旋同被告乙○○開車前至九如路
        交流道，由被告乙○○攜手提袋一只，二人分道北上彰化交流道處會合，隨
        後一同前往彰化市○○○路蔡淑專住處，嗣並同車返回高雄等事實，均為被
        告甲○○、乙○○所是認，核與共同被告蔡淑專警訊供稱：八十九年五月二
        十四日下午，甲○○、乙○○兄弟有到伊彰化住處等情相符，並經證人即跟
        監之專案小組警調人員林仁傑、陳志雄及劉建軍分別於原審及本院前審證述
        屬實，且證人劉建軍並證稱：被告甲○○進入清華街租賃處時所拿的皮製公
        文手提袋看起來是扁的、空的，不久出來，手提袋的上方是寬的，裝滿東西
        的樣子等情。茲以被告乙○○手提袋內之物乃被告甲○○自租賃處所取出，
        而該處主要除作藏置鹽酸麻黃素及安非他命外，別無他用，其未住該處一節
        ，復為被告甲○○所陳，被告甲○○、乙○○於上開取物後之密接時空下前
        往彰化，且渠二人此行之起始地、路線、目的地別無二致，竟煞費週章分道
        而行再予會合，行徑實難以常情忖度。而被告甲○○事後所辯之有事不能搭
        載乙○○云云，被告乙○○所辯之欲訪之友人未能聯繫上云云，不唯俱無任
        何事證可佐，且被告甲○○驅車下彰化交流道後，隨即搭載被告乙○○一同
        前往蔡淑專住處，亦未見有其所謂之要事，所辯顯然虛妄，被告甲○○於八
        十九年六月十三日警訊時雖係供稱：乙○○不知道伊與人交涉販賣安非他命
        之事，乙○○從高雄市○○道搭車北上彰化市，所攜帶手提箱中放置者為行
        李，並非安非他命等情（見偵字第三三ＯＯ號卷第五九、六Ｏ頁）；於檢察
        官偵查中雖亦供陳：係伊自己開車帶安非他命前往彰化。乙○○並未參與本
        件毒品案等情（見偵字第三三ＯＯ號卷第二六、二七頁、偵字第三三一七號
        卷第六頁）；而於原審就檢察官聲請羈押訊問時雖一再供述當日乙○○坐遊
        覽車至彰化，與其會合。但並未提及曾將安非他命交給乙○○攜帶（見原審
        法院聲羈字第七九號卷第七頁）；然其於八十九年五月三十日警訊時所供述
        之詳情為：「約於五月二十二日前幾天（詳細日期記不清楚），「牛奶」約
        我在康橋咖啡店見面，當面告訴我「益仔」將於五月二十二日交付我五千二
        百七十公克安非他命，其中五千公克安非他命要我拿去彰化給綽號「火雞母
        」不詳姓名女子，我乃於五月二十四日早上十點左右，開我前妻許玉玲名下
        之Ｓ３－５７７５自小客前往「高雄市○○街九十一號十四樓之二」取出五
        千公克安非他命，之後先回家載我弟弟乙○○（男、民國四十九年九月一日
        生，統號：Ｚ000000000）請他搭乘尊龍客運幫我運送安非他命至
        彰化，我則一個人開車至彰化交流道下接載乙○○至「火雞母」住所附近停
        車，我兄弟二人先步行進入「火雞母」住所，先與「火雞母」見面確認交易
        後，由乙○○出去將車開至「火雞母」家門口，並將安非他命取出拿進「火
        雞母」住所三樓，當面洽談交易及看貨時，有我、乙○○、「火雞母」及另
        一不詳姓名男子等人在場，雙方言明交易單價為每公斤二十萬元，交易數量
        為五公斤，交易金額為一百萬元，惟因「火雞母」等人現金不足，先付五十
        萬元，尾款五十萬元，俟日後交易得款補足，交易完成後，我即攜現金五十
        萬元載乙○○返回高雄，當晚，我就打電話給「益仔」，約他在政仁路某咖
        啡店（店名記不清楚）見面，當場將五十萬其中之四十五萬交給「益仔」，
        另五萬元為我此次交易之酬金，另貴處及警方人員在「高雄市○○街九十一
        號十四樓之二」搜索扣得之三萬六千元，即為我所得五萬元酬勞所花用後剩
        餘款。」「（乙○○幫你送前述五公斤安非他命，他是否知情？有無運送酬
        金？）我有先告訴他，但在酬勞方面，因我們是兄弟，故沒有計較這個。」
        ，此初訊筆錄，甲○○供述極為詳盡，應可採信，故上述事後翻異之詞，乃
        出於迴護胞弟之情，委無可採。又高雄縣、市○○○○路，固有高雄縣政府
        及高雄市政府民政局覆函可按，惟一般人對於非常見之路名，記憶不清，係
        屬常情，被告甲○○前開販賣安非他命與蔡淑專之供述，既為真實可採，即
        此部分之不一致，尚不影響被告甲○○於高雄區某處之咖啡店交付販毒所得
        款項與「益仔」事實之認定。扣案現款三萬六千元之由來及用途，雖被告甲
        ○○事後以供女兒繳註冊費之用，並稱「我向我母親拿了三萬六千元，我都
        尚未花用」云云（原審卷第二七頁）。惟訊據被告甲○○之母陳秀足則否認
        ，斯時，經同庭應訊之被告乙○○提示道「法官問妳有沒有拿五萬元給甲○
        ○」等語（原審卷八十九年十月九日筆錄），證人陳秀足始改口稱伊拿五萬
        元整在家中給甲○○，並經被告乙○○附和。查被告甲○○之初供可採，已
        如上述，此部分辯稱，相互歧異，皆無可採信。是該三萬六千元確為販毒所
        得之部分財物甚明。被告甲○○夥同被告乙○○攜帶五公斤安非他命至彰化
        販售予蔡淑專之事實，乃破獲被告甲○○持有大量鹽酸麻黃素、安非他命及
        製造工廠後，據被告甲○○出於自由意識下之自白，誠然，案發當日因警調
        人員之礙於時機未成熟，致未敢輕妄立予查緝，未查獲任何安非他命可憑，
        惟就本件分自被告甲○○身上及其清華街租賃處起出一百五十公克、一百二
        十公克之安非他命，其復供稱初時係得有五千二百七十公克之安非他命；扣
        案之現款三萬六千元，由來於蔡淑專所付安非他命部分價款五十萬元，轉交
        其中之四十五萬元予「益仔」，再經花用所賸；被告甲○○牽涉製造安非他
        命原料與工廠，有取得鉅量安非他命之管道，而鉅量安非他命除轉手外，殆
        無僅供己身施用可能；被告甲○○、乙○○，手足情深，被告甲○○絕無無
        端將被告乙○○牽扯入運送毒品犯行可能及前揭合理懷疑人貨（安非他命）
        分離運輸販賣之特異行止等事證，且衡諸被告甲○○收受「益仔」所交付之
        安非他命未有對價，嗣轉售後得有五萬元之利益，足見其營利之意圖，揆諸
        前揭據證認事之說明，被告甲○○販賣安非他命予蔡淑專，並夥同被告乙○
        ○共同運輸之事實，堪予認定。
    (六)被告甲○○、乙○○與蔡淑專彼此熟知而為舊識，此為被告甲○○、乙○○
        所是認，被告甲○○就攜帶安非他命至彰化並交付他人一節，迭次供承在卷
        ，惟就交付之對象則諱稱為「一位朋友」或「雞母」云云，而其所指者即為
        蔡淑專，亦據被告甲○○於蔡淑專到案後指認無訛。茲被告甲○○於蔡淑專
        未經逮捕到案前，隱諱其人之真實姓名與資料，諒係為避免連累蔡淑專之故
        ，而被告甲○○既知偏袒蔡淑專，當無不對其弟即被告乙○○特加維護之理
        ，乃其不僅未避免牽扯被告乙○○入內，竟復直言不利被告乙○○之事證，
        其證明力實無可置疑，洵堪採信。惟細究被告甲○○前揭所載關於不利被告
        乙○○之供述，均乃「請他（指被告乙○○）幫我『運送』安非他命至彰化
        」、「（乙○○幫你運送前述五公斤安非他命，他是否知情？有無運送酬金
        ？）我有先告訴他，但在酬金方面，因我們是兄弟，故沒有計較這個。」、
        「（既然乙○○知道你有販賣安非他命牟利之情，是否知悉你有參與製造安
        非他命之情？）他不知道。」、「（為何乙○○在彰化？）他坐遊覽車上彰
        化，我有跟他講我也會到彰化，我們會合後，我們去找『雞母』，我有告訴
        山霖我是要去交安非他命給『雞母』，之後才回家。」等語（俱見警調筆錄
        及原審八十九年度聲羈字第七九號卷），參以被告甲○○之就販毒所得現款
        五十萬元之去向，未有分配予被告乙○○者，而所謂「販賣毒品」，應指參
        與實施洽談毒品交易之種類、數量、價格、時間、地點、直接、間接轉手毒
        品之交付或價金之收受等事實，或事前謀議或事後分贓而言。本件被告乙○
        ○雖知所攜至彰化者乃毒品安非他命，而於被告甲○○與蔡淑專交易時其未
        在場，復為蔡淑專所供陳，然依對被告乙○○最屬不利之被告甲○○之供述
        ，其亦僅止於「幫我運送；他知道我販賣安非他命牟利，不知道我有參與製
        造安非他命；酬金方面，因我們是兄弟，故沒有計較這個。」而已，訊據證
        人劉建軍亦證稱：從立案到破獲之過程中，被告乙○○除五月二十四日之舉
        止外，無其他不法事證等語明確（見原審卷第二九九頁及第三○○頁）。是
        於查無被告乙○○自該次毒品交易中獲取利益，進而認定其具營利意圖之積
        極事證，及亦無謀議共同販毒之事證得為嚴格證明之情況下，欲認定其共同
        販賣毒品，綜觀全案卷證，其證明力容嫌薄弱，不足以為其不利之認定。而
        被告乙○○就安非他命雖屬知情並予運送，然實際負責該次毒品交易者乃被
        告甲○○，此由被告甲○○自收受鹽酸麻黃素原料保管伊始，至收受煉製之
        成品藏置，所接觸者概為該集團之「牛奶」、「楊董」、「益仔」、「阿吉
        」等人，未見被告乙○○有若何之謀議犯罪計劃或實施犯罪之角色分工或分
        受利益等事實，可見被告乙○○乃臨時偶然而為安非他命之運輸。又被告乙
        ○○雖知被告甲○○販賣安非他命，然其無負防止其兄販毒之義務，其消極
        地不予阻止被告甲○○販毒，甚或共同運輸，對於被告甲○○之逃避查緝遂
        行其販賣毒品犯行，核屬施以相當程度之助力，是被告乙○○就本件五公斤
        安非他命所參與，乃幫助被告甲○○販賣毒品並共同運輸之事實，堪可認定
        。至警調人員未於被告甲○○、乙○○前往彰化蔡淑專住處時逮捕，乃因佈
        線追索且不確定甲○○手提包內確係安非他命，又於八十九年五月二十四日
        當天，出入蔡淑專處所者眾，其中有牽涉毒品之相關線索，業據證人劉建軍
        、陳志雄、林仁傑等分別於原審及本院前審供陳在卷，致錯失時機之故，而
        事後於蔡淑專住處查獲之四點四公克安非他命，縱非本案毒品之樣品，而係
        蔡伍賢所有（偵字第三五三一號卷第十五頁），然本案該五公斤毒品，因未
        及時查緝，毒品業經轉售，無違事理，被告乙○○所辯，均乃相對性之推測
        ，無礙其本案犯行之認定。
  （七）被告甲○○辯稱八十九年五月廿四日至彰化市蔡淑專處，係要向蔡淑專借錢
        云云，而被告乙○○則辯稱當日是去彰化找一位朋友，因未聯絡上，才聯絡
        其兄甲○○，搭他便車回高雄云云。同案被告蔡淑專則供稱「他倆要我借錢
        給他們」云云（高雄市警局第四四八五號卷第六頁）。就蔡淑專之供述係被
        告二人要向伊借錢，與被告二人所辯，已有不符。且依證人即偵辦本案之刑
        警林仁傑於原審所證「：：：第二次他（指甲○○）載他弟弟（指乙○○）
        去高雄九如交流道那裡吃飯，之後乙○○坐遊覽車，我負責跟甲○○，到彰
        化的交流道，甲○○已在那裡等乙○○，乙○○到達後，手上提著一個手提
        袋，上了甲○○的車，然後他們就從交流道附近的保齡球館旁邊的便道，到
        達一間透天的房子，那間透天的房子，就是後來抓到蔡伍賢的地方（即上述
        蔡淑專住處）」（原審卷八十九年八月卅一日訊問筆錄），足證被告甲○○
        、乙○○事先即約定在彰化交流道附近會合，然後至蔡淑專住處，並非乙○
        ○未聯絡上其友，再與被告甲○○聯絡。且如被告乙○○之手提袋內係欲探
        望其朋友之水果，然其在高雄市搭車出發前，為何未與其朋友聯絡，而貿然
        搭車北上，而至彰化交流道下，即與被告甲○○會合，顯見攜帶水果探望朋
        友之說不實。被告甲○○與蔡淑專所供借錢之說，及被告乙○○攜帶水果探
        望朋友之詞，既均非真實，即被告甲○○先前所供由乙○○幫忙攜帶安非他
        命五公斤，到彰化市與其會合，由其販賣與蔡淑專一百萬元，先收取五十萬
        元等情，有共同被告乙○○當日確有至蔡淑專處，並據蔡淑專證實，即其供
        述為真實可採。蔡淑專否認向被告甲○○購買安非他命，顯然為己避嫌，而
        證人蔡伍賢所證不知蔡淑專有向甲○○購買安非他命，不能證明甲○○未販
        賣安非他命與蔡淑專，是蔡淑專及蔡伍賢之證言，均不足為被告二人有利之
        認定。又被告甲○○於八十九年五月廿九日十九時許，在高雄市○○街九一
        號十四樓之二攜帶安非他命一百五十公克，欲供綽號「阿文」之不詳姓名者
        當樣品看，「阿文」如滿意，願以每公斤二十萬元計價販售，而於外出時，
        即為警查獲等情，為被告甲○○於警訊時供承不諱，並有該一百五十公克安
        非他命扣案可佐。被告甲○○此部分自白與事實相符，自屬真實可採。
三、查被告甲○○於八十九年五月二十九日十九時二十五分許，為埋伏之專案小組警
    調人員查獲其身懷多達重約一百五十公克之鉅量安非他命，因而將其逮捕，隨即
    依法帶同上清華街九一號十四樓之二逕行搜索，期間為十九時三十分至二十一時
    二十分，嗣經被告甲○○之供述，警調人員復至高雄縣鳳山市○○路四五六號十
    四樓逕行搜索，期間為二十二時十分，迄時不詳，分別查扣如附表之物，有法務
    部調查局高雄市調查處搜索及扣押筆錄可稽。又警調偵查階段在途解送時間為二
    十分鐘（二十九日二十二時四十分至二十三時）；於夜間未得被告甲○○同意不
    得訊問之時間為九小時又三十分鐘（二十九日二十三時至翌日﹙三十日﹚上午八
    時三十分）；嗣被告甲○○經解送檢察官，其要求等候選任辯護人到場始願應訊
    ，其經過之時間為十五分鐘（二十二時至二十二時十五分），其各該時點均有逮
    捕通知書、權利告知書及相關筆錄附卷可考，合計上開法定障礙事由所經過之時
    間為十小時又五分鐘不予計入逮捕後之二十四小時時限，是迨至被告甲○○解送
    原審於三十日二十三時二十五分訊問並裁定應予羈押止，顯未逾二十四小時。警
    調專案小組偵查過程合法，復無違法限制被告甲○○自由可言，從而即不得指被
    告甲○○於警、調、偵訊之供述因程序違法而有所瑕疵。
四、綜上所述，本案事證已臻明確，被告甲○○、乙○○二人所辯，顯係卸責之詞，
    殊無足採，犯行均堪認定。
五、查安非他命係毒品危害防制條例第二條第二項第二款所規定之第二級毒品，被告
    甲○○未經許可持有手槍、子彈及製造、運輸、販賣第二級毒品安非他命之行為
    ，係犯槍砲彈藥刀械管制條例第七條第四項之未經許可持有手槍罪、第十二條第
    四項之未經許可持有子彈罪及毒品危害防制條例第四條第二項之製造、運輸、販
    賣第二級毒品罪。被告甲○○上開槍彈係向「阿源」購得而持有，公訴人認被告
    甲○○受託保管上開槍彈，係犯寄藏槍彈罪，容有誤會，其取得緣由之歧異，業
    已影響所犯罪名，非僅止於時、地、動機等枝節性之差異耳，然持有乃寄藏本身
    之當然結果，起訴事實已載明被告甲○○管領支配本件槍彈之事實，其持有本件
    槍彈之基本事實同一，本院應予審理，並變更其起訴法條。被告甲○○一行為同
    時持有手槍及子彈而犯上開二罪名，應依想像競合犯之例從一重之持有手槍罪論
    處。被告甲○○之製造、販賣安非他命集團，原先在某不詳處所製造安非他命，
    嗣又將煉製安非他命之器具物品運至鳳山市○○路四五六號十四樓房屋，而於八
    十九年五月二十九日為警在該址查獲時，煉製安非他命之器具尚有餘溫（為證人
    劉建軍於原審證實），又查獲安非他命成品及半成品，顯然在該址連續製造安非
    他命甚明。被告甲○○先後在二處製造安非他命，時間緊接，而犯同一之罪品，
    顯係基於概括犯意反覆為之，應依連續犯規定，以一罪論。被告甲○○因製造、
    販賣、運輸而持有第二級毒品之低度行為，應為製造、販賣、運輸之高度行為所
    吸收，不另論罪。所犯運輸第二級毒品部分，起訴書雖未論列，惟犯罪事實欄已
    載，本院自應併予審理。被告甲○○所犯運輸第二級毒品與被告乙○○間，所犯
    製造第二級毒品及販賣第二級毒品與「牛奶」、「楊董」、「益仔」、「阿吉」
    等不詳姓名成年人間，均有犯意聯絡及行為分擔，均為共同正犯。所犯製造、販
    賣、運輸第二級毒品間，有方法結果之牽連關係，其法定刑度相同，應從情節較
    重之製造第二級毒品罪處斷。上開持有手槍罪與製造第二級毒品罪，犯意各別，
    應予分論併罰。又查，按行為人於犯罪未被發覺前，向該管公務員告知其犯罪，
    而不逃避接受裁判者，即與刑法第六十二條規定自首之條件相符，至於自首後於
    審判中對其犯罪事實有所主張或辯解者，係其辯護權之行使，不能僅據此之一端
    即謂被告無接受裁判意思之唯一論據。查本件之所以查獲被告甲○○所持有之手
    槍及子彈，乃其因見警、調人員調查訊問關於安非他命製造工廠部分細節，再繼
    續追查綽號「火雞」（指被告蔡淑專）之女子等人真實身分，見警方深入掌握案
    情，即於解送前主動供述購買槍彈防身，嗣檢察官發交追查並帶警起獲之事實，
    經高雄市政府警察局以八十九年十月九日高市警刑偵四字第五六四二四號函覆無
    訛。證人陳志雄、劉建軍雖證稱在案發之前，已知悉被告甲○○「走私槍彈，在
    外兜售」、「購買二支槍，以防再度被坑，有一次將二支槍當安非他命拿給對方
    」等情，惟陳志雄於本院調查時證稱關於被告甲○○持有槍彈之消息是從市調處
    來的，而劉建軍則證稱「在尚未抓到甲○○前，市場上有笑話流傳，說甲○○把
    兩支槍當當毒品賣出去，這只是傳說我們也不敢確定，不是聽說他有買二支槍」
    等情，是可見被告供承持有槍彈之前，警方或市調處尚無確切根據知悉甲○○持
    有槍彈，此部分應認被告甲○○對於未發覺之罪自首而受裁判，至其事後設詞置
    辯，為其辯護權之行使，無礙其自首犯罪，自應依槍砲彈藥刀械管制條例第十八
    條第一項前段規定減輕其刑。
六、核被告乙○○所為，係犯毒品危害防制條例第四條第二項之運輸第二級毒品罪及
    同條項之幫助販賣第二級毒品罪。因幫助販賣、運輸而持有第二級毒品之低度行
    為，應為幫助販賣、運輸之高度行為所吸收，不另論罪。又運輸第二級毒品罪與
    販賣第二級毒品罪，其規定於同條項，法定刑度相同，法律上之評價相當，於本
    件個案中，被告乙○○所犯販賣第二級毒品罪既為幫助犯，應認其所犯運輸第二
    級毒品罪情節較重，而上開二罪乃其一行為所觸犯，應依想像競合犯之規定從運
    輸第二級毒品罪處斷。被告乙○○與甲○○就運輸第二級毒品之犯行，有犯意聯
    絡及行為分擔，為共同正犯。被告乙○○曾因違反醫師法案件，經臺灣高雄地方
    法院判處有期徒刑一年二月，臺灣高等法院高雄分院判決上訴駁回確定，入監服
    刑後，於八十四年九月二十日縮短刑期假釋出監，迨至八十五年一月十五日縮刑
    假釋期滿，未經撤銷假釋，其未執行之刑，以已執行論，有臺灣屏東地方法院檢
    察署刑案資料查註紀錄表及臺灣高等法院被告全國前案紀錄表在卷足憑，其於五
    年之內再犯本件有期徒刑以上之罪，為累犯，除法定刑為無期徒刑之部分不得加
    重外，餘加重其刑。
七、原審論處被告甲○○共同製造第二級毒品及持有手槍罪刑，固非無見，惟查毒品
    危害防制條例第十九條第一項之規定，係刑法第三十八條第一項第二款、第三款
    之特別規定，採義務沒收主義，故製造販賣毒品所用之物及所得之金錢，如能認
    定確係販賣毒品所得之款項，均應宣告沒收，不以當場搜獲扣押者為限（參見最
    高法院六十八年台覆字第一一號判例）。被告甲○○販賣第二級毒品所得五十萬
    元，原判決僅就扣押三萬六千元部分宣告沒收，尚有未洽。且就製造毒品所用之
    物，未依毒品危害防制條例第十九條第一項規定沒收（誤依刑法第三十八條第一
    項第二款），另就持有手槍部分，未依槍砲彈藥刀械管制條例第十八條第一項規
    定減刑（誤依刑法第六十二條前段），均有適用法則不當之違法。被告甲○○此
    部分上訴意旨，否認犯罪，指摘原判決不當，雖無理由，惟原判決既有可議，自
    應由本院就被告甲○○部分撤銷改判。被告製造毒品部分，茲審酌被告甲○○素
    行不端，其無視國家禁絕毒品之政策，竟製造並販賣鉅量毒品，厥為毒品氾濫之
    始作俑者，戕害他人身心，進而動搖國本，莫此為甚，惡性深重，且其犯後矯飾
    犯行，未見絲毫之悔意，態度惡劣等一切情狀，量處無期徒刑，並依刑法第三十
    七條第一項規定，宣告褫奪公權終身。扣案附表編號一至三者，為安非他命結晶
    ；編號廿六者，為安非他命半成品；編號九、十一、十二、十九至廿二及廿七者
    ，其上殘留無法析離之甲基安非他命成分，均為第二級毒品，均應依毒品危害防
    制條例第十八條第一項前段規定沒收銷燬。販賣第二級毒品所得新台幣伍拾萬元
    （含附表編號七扣押現金新台幣參萬陸仟元），依毒品危害防制條例第十九條第
    一項沒收之，如全部或一部不能沒收時，以其財產抵償之。附表編號五之磅秤，
    為被告甲○○所有供犯販賣第二級毒品罪所用之物，業據其供承在卷，依毒品危
    害防制條例第十九條第一項規定宣告沒收（因已扣案，無庸為追徵價額或以財產
    抵償）；附表其餘部分（不含編號六者），則為供製造第二級毒品安非他命所用
    之物（按鹽酸麻黃素雖為加強管制之原料藥，然非毒品，亦非違禁物），應依毒
    品危害防制條例第十八條第一項前段規定沒收銷燬之（以上均指驗後淨重）。至
    附表編號六之電話簿一冊，查無證據證明與被告甲○○及其共犯間之犯罪有直接
    關係，不另為沒收之諭知。被告未經許可持有手槍部分，並審酌被告甲○○素行
    不端，持有制式手槍及子彈，破壞社會秩序，造成治安之隱憂，且其犯後矯飾犯
    行，未見絲毫之悔意，態度惡劣等一切情狀，量處有期徒刑四年，併科罰金新台
    幣二十萬元，並諭知易服勞役之折算標準。扣案之制式九○手槍二枝（含彈匣三
    個，槍枝管制編號0000000000、0000000000﹚及鑑驗賸餘
    制式子彈十九顆，均具殺傷力，俱為違禁物，應依刑法第三十八條第一項第一款
    規定沒收。至扣案經鑑驗試射之子彈九顆，業已擊發而無殺傷力，非違禁物，不
    另為沒收之諭知，並定其應執行之刑如主文第二項末段所示。又槍砲彈藥刀械管
    制條例第十九條第一項關於保安處分之規定，已於九十年十一月十四日修正公布
    刪除，被告行為後法律有變更，依刑法第二條第一項前段規定，自應適用裁判時
    之法律，而被告持有槍彈，並無持以犯罪，又與刑法第九十條之規定不合，爰不
    予宣告保安處分，併予明。
八、原審就被告乙○○共同運輸第二級毒品部分，適用毒品危害防制條例第四條第二
    項、刑法第十一條前段、第三十條第一項、第四十七條、第三十七條第二項規定
    ，並審酌被告乙○○素行不良，運輸毒品而幫助販賣，助長毒品橫行，流弊暨危
    害甚鉅，且其犯後猶飾詞圖賴，未見悔意，態度不佳，惟念其涉案程度不若被告
    甲○○之情節重大等一切情狀，量處有期徒刑九年，並依其犯罪之性質，併宣告
    褫奪公權五年，以資儆懲。經核其認事用法俱無不合，量刑亦稱妥適，被告乙○
    ○此部分上訴意旨否認此部分犯行，空言指摘原判決不當，並無可取，為無理由
    ，應予駁回。
九、公訴意旨另以，被告甲○○與綽號「牛奶」、「楊董」、「益仔」、「阿吉」不
    詳姓名成年男子，基於共同製造第二級毒品安非他命販賣牟利之犯意聯絡，於八
    十九年四月初，以不詳之運輸方式，自中國大陸走私製造安非他命之原料鹽酸麻
    黃素六百公斤返台得逞云云。惟查，被告甲○○固於警訊、偵查中供述該批鹽酸
    麻黃素是綽號「楊董」、「牛奶」出資在大陸購買，於八十九年四月初由「楊董
    」自大陸走私來台云云，然被告甲○○於檢察官偵查時亦稱：伊不知鹽酸麻黃素
    如何進來，也不知道以何種工具運來等語（見八十九年度偵字第三三００號卷第
    二六頁）；嗣於原審及本院均稱不知「阿吉」交付鹽酸麻黃素的來源，足見被告
    甲○○警訊、偵查中所稱該批鹽酸麻黃素是綽號「牛奶」、「楊董」自大陸走私
    來台，係被告甲○○聽聞或推測而來，且麻黃素係屬原料藥，非屬毒害藥品，並
    非毒品危害防制條例所列之毒品，且因行政院衛生署亦有核准麻黃素進口之紀錄
    ，亦非屬藥事法第二十二條所稱之「禁藥」。此外復查無該批鹽酸麻黃素確係自
    大陸一次私運來台之事證，尚難認被告甲○○有公訴人所指懲治走私條例第二條
    第一項之私運管制物品進口罪嫌。此部分公訴人起訴書雖漏引所犯法條，然起訴
    事實業已敘明，本院自應併予審理，惟此部分與起訴製造安非他命部分，公訴人
    認有方法結果之牽連關係，爰不另為無罪之諭知，附此敘明。
據上論斷，應依刑事訴訟法第三百六十八條、第三百六十九條第一項前段、第三百六
十四條、第二百九十九條第一項前段、第三百條、槍砲彈藥刀械管制條例第七條第四
項、第十二條第四項、第十八條第一項、毒品危害防制條例第四條第二項、第十八條
第一項前段、第十九條第一項、刑法第十一條前段、第二條第一項前段、第二十八條
、第五十六條、第五十五條、第三十七條第一項、第三十八條第一項第一款、第四十
二條第三項、第五十一條第四款、罰金罰鍰提高標準條例第二條、現行法規所定貨幣
單位折算新台幣條例第二條，判決如主文。
本案經檢察官張其主到庭執行職務。
中    華    民    國     九十一     年      十一      月     十  二     日
                              臺灣高等法院高雄分院刑事第五庭
                                  審判長法官  吳水木
                                        法官  趙文淵
                                        法官  洪慶鐘
右正本證明與原本無異。
如不服本判決應於收受本判決後十日內向本院提出上訴書狀，其未述上訴理由者，
並得於提起上訴後十日內向本院補提理由書狀（均須按他造當事人之人數附繕本)「
切勿逕送上級法院」。
                                      書記官  彭筱瑗
中    華    民    國     九十一     年      十一      月     十四     日
附錄本判決論罪之法條：
毒品危害防制條例第四條第二項
製造、運輸、販賣第二級毒品者，處無期徒刑或七年以上有期徒刑，得併科新臺幣七
百萬元以下罰金。
槍砲彈藥刀械管制條例第七條第四項：
未經許可，持有、寄藏或意圖販賣而陳列第一項所列槍砲、彈藥者，處五年以上有期
徒刑，併科新臺幣一千萬元以下罰金。
槍砲彈藥刀械管制條例第十二條第四項：
未經許可，持有、寄藏或意圖販賣而陳列子彈者，處五年以下有期徒刑，併科新臺幣
三百萬元以下罰金。
附表
┌───┬────────┬───────────┬─────┐
│編  號│物 品 名 稱     │數 量 或 重 量        │ 備  註   │
├───┼────────┼──────┬────┼─────┤
│  一  │安非他命        │一包，重約一│合計驗後│自被告黃山│
│      │                │百五十公克。│淨重五百│河身上起獲│
│      │                │            │九十五點│          │
│      │                │            │四公克，│          │
│      │                │            │包裝重二│          │
├───┼────────┼──────┤十六點三├─────┤
│  二  │安非他命        │一包，重約一│公克，平│自高雄市清│
│      │                │百二十公克。│均純度百│華街九一號│
│      │                │            │分之八十│十四樓之二│
│      │                │            │五點三四│處起獲    │
│      │                │            │，純質淨│          │
├───┼────────┼──────┤重五百零├─────┤
│  三  │安非他命        │一包，重約三│八點一一│自高雄縣鳳│
│      │                │百七十公克。│公克。  │山市○○路│
│      │                │            │        │四五六號十│
│      │                │            │        │四樓處起獲│
│      │                │            │        │          │
├───┼────────┼──────┼────┼─────┤
│  四  │鹽酸麻黃素      │六十包，每包│合計驗後│自高雄市清│
│      │                │重約二公斤，│淨重一百│華街九一號│
│      │                │合計重約一百│十四斤，│十四樓之二│
│      │                │二十公斤。  │包裝重六│處起獲    │
│      │                │            │公斤。  │          │
│      │                │            │        │          │
├───┼────────┼──────┴────┤          │
│  五  │磅秤            │一台                  │          │
├───┼────────┼───────────┤          │
│  六  │電話簿          │一冊                  │          │
├───┼────────┼───────────┤          │
│  七  │現金            │新台幣三萬六千元      │          │
├───┼────────┼───────────┼─────┤
│  八  │冰箱            │一台                  │自高雄縣鳳│
│      │                │                      │山市○○路│
│      │                │                      │四五六號十│
│      │                │                      │四樓處起獲│
│      │                │                      │，下同。  │
├───┼────────┼───────────┼─────┤
│  九  │不銹鋼鍋        │四個                  │有甲基安非│
│      │                │                      │他命殘留  │
├───┼────────┼───────────┼─────┤
│  十  │活性碳          │二包                  │          │
├───┼────────┼───────────┼─────┤
│ 十一 │陶瓷濾斗        │一個                  │有甲基安非│
│      │                │                      │他命殘留  │
├───┼────────┼───────────┼─────┤
│ 十二 │濾瓶            │二個                  │有甲基安非│
│      │                │                      │他命殘留  │
├───┼────────┼───────────┼─────┤
│ 十三 │真空馬達        │一具                  │          │
├───┼────────┼───────────┼─────┤
│ 十四 │瓦斯爐          │二具                  │          │
├───┼────────┼───────────┼─────┤
│ 十五 │瓦斯桶          │一桶                  │          │
├───┼────────┼───────────┼─────┤
│ 十六 │濾紙            │一包                  │          │
├───┼────────┼───────────┼─────┤
│ 十七 │吸水紙          │二捲                  │          │
├───┼────────┼───────────┼─────┤
│ 十八 │風扇            │二台                  │          │
├───┼────────┼───────────┼─────┤
│ 十九 │塑膠濾盒        │四個                  │有甲基安非│
│      │                │                      │他命殘留  │
├───┼────────┼───────────┼─────┤
│  廿  │塑膠容器        │九個                  │有甲基安非│
│      │                │                      │他命殘留  │
├───┼────────┼───────────┼─────┤
│ 廿一 │塑膠量杯        │一個                  │有甲基安非│
│      │                │                      │他命殘留  │
├───┼────────┼───────────┼─────┤
│ 廿二 │勺子            │三個                  │有甲基安非│
│      │                │                      │他命殘留  │
├───┼────────┼───────────┼─────┤
│ 廿三 │網子            │一張                  │          │
├───┼────────┼───────────┼─────┤
│ 廿四 │酸鹼檢驗盒      │二盒                  │          │
├───┼────────┼───────────┼─────┤
│ 廿五 │磅秤            │一台                  │          │
├───┼────────┼──────┬────┼─────┤
│ 廿六 │安非他命半成品  │三桶，各重約│合計驗後│有甲基安非│
│      │（黑水）        │十五、十、十│淨重三十│他命成分  │
│      │                │四公斤      │六公斤，│          │
│      │                │            │桶重三公│          │
│      │                │            │斤，平均│          │
│      │                │            │純度百分│          │
│      │                │            │之三十五│          │
│      │                │            │點三五，│          │
│      │     │            │純質淨重│          │
│      │                │            │十二點七│          │
│      │                │            │三公斤。│          │
│      │                │            │        │          │
├───┼────────┼──────┼────┼─────┤
│ 廿七 │過濾後之濾紙與活│一桶        │驗後淨重│有甲基安非│
│      │性碳渣          │            │十六公斤│他命成分  │
│      │                │            │，桶重二│          │
│      │                │            │公斤，平│          │
│      │                │            │均純度百│          │
│      │                │            │分之三點│          │
│      │                │            │七七，純│          │
│      │                │            │質淨重六│          │
│      │                │            │百零三公│          │
│      │                │            │克。    │          │
│      │                │            │        │       │
├───┼────────┼──────┴────┼─────┤
│ 廿八 │玻璃製攪拌棒    │二枝                  │          │
└───┴────────┴───────────┴─────┘
                                                                   ＱＨＦ
